【裁判字號】    98,訴,1377
【裁判日期】    981223
【裁判案由】    侵權行為損害賠償
【裁判全文】
臺灣士林地方法院民事判決              98年度訴字第1377號
原      告  丁○○
訴訟代理人  戊○○○
原      告  乙○○
            甲○○
被      告  丙○○
上列當事人間刑事附帶民事訴訟請求損害賠償事件，經本院士林
簡易庭裁定（98年度士簡附民字第35號）移由本院審理，本院於
民國98年12月15日言詞辯論終結，判決如下：
    主      文
被告應給付原告丁○○、乙○○、甲○○各新臺幣參萬元，及均
自民國九十八年四月三日起至清償日止，按週年利率百分之五計
算之利息。
原告其餘之訴駁回。
本判決第一項得假執行。
原告其餘假執行之聲請駁回。
    事實及理由
一、本件原告甲○○經合法通知，未於言詞辯論期日到場，核無
    民事訴訟法第386 條所列各款情形，爰依原告之聲請，由其
    一造辯論而為判決。
二、原告起訴主張（原告甲○○未於最後言詞辯論期日到場，據
    其前所為聲明、陳述）：被告於97年5 月28日，在臺北縣汐
    止市○○街之福安宮附近電線桿、福安里辦公室公布欄，張
    貼其所書寫內容為：「各位善男信女醒醒吧！汐止市○○街
    福安宮廟福德正神是非常靈威慈悲，但是目前有兩位尿桶在
    宮、廟內貪污把油香錢公報私用，貪污造業還怪善男信女在
    外造謠，今年農曆2 月2 日福德千秋聖旦，就有人公報私用
    宮廟，農曆3 月23日媽祖出巡遶境時，就出事險出人命還是
    叫對方理賠和解，此事還怪善男信女無情有理嗎？如果無參
    加進香活動就不能參加任何活動，這是私人宮廟不是公廟，
    福德正神，神威非常靈感，過去有主委管理，現是丁○○壓
    霸主權，變成私人管理，每年舉辦進香及慶曲行程，都由甲○○注意霸權才行，如今李大仙，那天下事不能轉動嗎？南
    部進香車資吃住經費都由丁○○、乙○○、甲○○抽分金錢
    ，乙○○貪奸瀆畜生，各位善男信女醒醒吧，私人公勿捐香
    油錢，丁○○右手摸乳左手摸月經，乙○○尿桶正人奸貪污
    。」等文字之信函，指摘、傳述以毀損福安宮信徒即原告丁○○、甲○○及乙○○等人名譽之事。為此，爰依侵權行為
    之規定，請求被告賠償原告非財產上之損害等語。並聲明：
    (一)被告應給付原告每人各新臺幣（下同）50萬元，及均自98
    年4 月3 日起至清償日止，按週年利率5%計算之利息。(二)願
    供擔保聲請宣告假執行。
三、被告則以：伊承認伊有錯，也願意賠償原告，但原告請求的
    金額實在太高了，伊賠不起，願意各賠5,000 元等語置辯。
    並聲明：駁回原告之訴。
四、本件經兩造協議後簡化爭點如下：
  甲、兩造所不爭執之事項：
    (一)被告於97年5 月28日，在臺北縣汐止市○○街之福安宮附
      近電線桿、福安里辦公室公布欄，張貼其所書寫內容為：
      「各位善男信女醒醒吧！汐止市○○街福安宮廟福德正神
      是非常靈威慈悲，但是目前有兩位尿桶在宮、廟內貪污把
      油香錢公報私用，貪污造業還怪善男信女在外造謠，今年
      農曆2 月2 日福德千秋聖旦，就有人公報私用宮廟，農曆
      3 月23日媽祖出巡遶境時，就出事險出人命還是叫對方理
      賠和解，此事還怪善男信女無情有理嗎？如果無參加進香
      活動就不能參加任何活動，這是私人宮廟不是公廟，福德
      正神，神威非常靈感，過去有主委管理，現是丁○○壓霸
      主權，變成私人管理，每年舉辦進香及慶曲行程，都由甲○○注意霸權才行，如今李大仙，那天下事不能轉動嗎？
      南部進香車資吃住經費都由丁○○、乙○○、甲○○抽分
      金錢，乙○○貪奸瀆畜生，各位善男信女醒醒吧，私人公
      勿捐香油錢，丁○○右手摸乳左手摸月經，乙○○尿桶正
      人奸貪污。」等文字之信函，指摘、傳述以毀損福安宮信
      徒即原告丁○○、甲○○及乙○○等人名譽之事。
    (二)原告向本院地檢署對被告提出妨害名譽之告訴，本院地檢
      署以98年度偵字第1228號向本院刑事庭對將被告聲請簡易
      判決，經由本院士林簡易庭以98年度士簡字第280 號刑事
      簡易判決，判決被告誹謗罪名成立，處拘役55日確定。
    (三)本件若原告勝訴，則法定遲延利息自98年4 月3 日起算。
    (四)原告丁○○國小畢業，已婚，5 個小孩均已成家立業，在
      福安宮服務並擔任鄰長10多年，已20餘年無收入，名下有
      6 筆不動產，財產總額約11,499,793元；原告乙○○國小
      畢業，有4 個小孩均已成家立業，現為鄰長，無收入，名
      下無存款及其他財產；原告甲○○國小畢業，已婚，育有
      2 男2 女均已成年，現任法師，名下無財產。
    (五)被告國小畢業，育有3 男均已成年，現無工作，名下有3
      筆不動產，財產總額約1,967,502 元。
    (六)被告該當本件侵權行為。
  乙、兩造所爭執之事項：
      本件精神慰憮金應以多少為宜？
五、本院得心證之理由如下：
    按因故意或過失不法侵害他人之權利者，負損害賠償責任。
    不法侵害他人之身體、健康、名譽、自由、信用、隱私、貞
    操，或不法侵害其他人格法益而情節重大者，被害人雖非財
    產上之損害，亦得請求賠償相當之金額。其名譽被侵害者，
    並得請求回復名譽之適當處分。民法第184 條第1 項、第19
    5 條第1 項前段分別定有明文。被告就其該當本件侵權行為
    之損害賠償責任一事，為兩造所不爭執，業如上述不爭執事
    項(六)，則原告請求被告賠償之金額，是否應予准許？經查：
    按名譽被侵害者，關於非財產上之損害，加害人雖負賠償責
    任，但以相當之金額為限。所謂相當，自應以實際加害情形
    與其名譽影響是否重大，及被害者之身分地位與加害人經濟
    狀況等關係定之。最高法院47年度台上字第1221號判例參照
    。查，被告之上揭文字之信函（詳上揭不爭執事項(一)），該
    行為確係足以詆毀、貶損原告等人在社會上之評價，並侵害
    其名譽，致原告3 人受有相當精神上痛苦，則依上開規定，
    被告對原告3 人因此所受之非財產上損害，自應負賠償之責
    。惟本院審酌本件事發經過、案發地點、兩造之社會地位、
    以及被告上開文詞對原告3 人造成之實際損害程度，原告3
    人得請求被告賠償之非財產上損害，認應各以3 萬元為適當
    ，逾此數額之賠償請求，即無理由，應予駁回。
六、綜上所述，原告丁○○、乙○○、甲○○因被告妨害名譽之
    侵權行為，請求依民法第184 條第1 項前段、第195 條第1
    項，請求被告給付各如主文第1 項所示之款項及法定遲延利
    息，為有理由，應予准許，逾此範圍之請求為無理由，應予
    駁回。
七、本判決主文第1 項，就被告敗訴部分，所命給付之金額未逾
    50萬元，依民事訴訟法第389 條第1 項第5 款規定，應依職
    權宣告假執行；至原告其餘假執行之聲請，則因訴之駁回而
    失所附麗，應予駁回。
八、本件判決基礎已臻明確，兩造其餘攻防方法及訴訟資料經本
    院斟酌後，核與判決結果不生影響，故不另一一論述。又本
    件損害賠償事件乃刑事附帶民事訴訟，由刑事庭移送前來，
    迄本院言詞辯論終結為止，當事人並無任何裁判費或其他訴
    訟費用之支出，自無諭知訴訟費用負擔之必要，附此敘明。
九、據上論結，原告之訴為一部有理由，一部無理由，爰判決如
    主文。
中    華    民    國    98    年    12    月    23    日
                  民事第一庭  法  官  陳梅欽
以上正本證明與原本無異。
如對本判決上訴，應於判決送達後20日內向本院提出上訴狀。
中    華    民    國    98    年    12    月    23    日
                              書記官  蘇意絜

司法院資訊處製作；財團法人民間司法改革基金會備份。
